【裁判字號】    94,易,1720
【裁判日期】    950328
【裁判案由】    違反保護令罪
【裁判全文】
臺灣板橋地方法院刑事判決              94年度易字第1720號
公  訴  人  臺灣板橋地方法院檢察署檢察官
被      告  甲○○
上列被告因違反保護令案件，經檢察官提起公訴（94年度偵字第
20242號），本院判決如下：
    主  文
甲○○連續違反法院依家庭暴力防治法第十三條所為之禁止實施
家庭暴力行為、禁止直接騷擾之裁定，累犯，處有期徒刑伍月，
如易科罰金，以佰元折算壹日。
    事  實
一、甲○○前有搶奪、竊盜等前科，於民國93年間因竊盜案件，
    經本院以93年度簡字第2837號判處有期徒刑4 月，於93年7
    月23日確定，並於94年3 月3 日縮刑期滿執行完畢。而甲○
    ○係乙○○之子，屬家庭暴力防治法第3 條所稱之家庭成員
    。緣甲○○有酗酒習慣，曾多次酒後辱罵、毆打其父乙○○
    ，又於94年4 月19日16時許，復因向乙○○索錢未果，在台
    北縣五股鄉○○路39號1 樓乙○○所經營之便利商店內，酒
    後持鐵塊毆擊乙○○，致乙○○受有左額部外傷之傷害，經
    本院於94年6 月28日以94年度家護字第435 號裁定甲○○不
    得對乙○○實施身體或精神上不法侵害行為，且應遠離乙○
    ○台北縣五股鄉○○路39號1 樓及7 樓之住居所至少300 公
    尺（傷害部分則經乙○○撤回告訴，經本院以94年度易字第
    542 號判決不受理確定在案），上開裁定並已於94年7 月4
    日送達甲○○。詎甲○○基於違反保護令之概括犯意，於94
    年7 月13日停止羈押出所後，竟無視上開保護令裁定之禁制
    內容，仍返回乙○○位在台北縣五股鄉○○路39號7 樓之住
    所居住，復明知其酒後曾多次不法侵害乙○○，竟仍於同年
    11 月16 日下午即偕友人外出飲酒，至同日晚間18時30分許
    前往上述便利商店前，藉其酒意以台語「禽獸、幹你娘老雞
    巴、垃圾」等語辱罵乙○○，再持掃把攻擊乙○○，而對乙
    ○○實施不法侵害，復徒手擊破該商店門口之落地玻璃，而
    直接騷擾乙○○，違反本院上開保護令裁定。
二、案經乙○○訴由台北縣政府警察局蘆洲分局報告台灣板橋地
    方法院檢察署檢察官偵查起訴。
    理  由
一、訊據被告甲○○固不否認其於收受上開保護令裁定後，仍自
    94年7 月13日出所日起返回乙○○台北縣五股鄉○○路39號
    7 樓之住所居住，然矢口否認於同年11月16日晚間18時30分
    許前往乙○○所經營之便利商店內辱罵、攻擊乙○○，並擊
    破該店內之落地玻璃等犯行，辯稱：其當時確實與朋有一起
    喝酒，之後發生的事情，都已經沒有印象，也不知道當時自
    己作了什麼事云云。按刑法第19條固規定，心神喪失人之行
    為，不罰；精神耗弱人之行為，得減輕其刑。然「被告於尚
    未飲酒之先，即已具有犯罪之故意，其所以飲酒至醉，實欲
    憑藉酒力以增加其犯罪之勇氣者，固不問其犯罪時之精神狀
    態如何，均應依法處罰。假使被告於飲酒之初，並無犯罪之
    意圖，祇因偶然飲酒至醉，以致心神喪失，或精神耗弱而陷
    於犯罪，即難謂其心神喪失之行為仍應予以處罰，或雖係精
    神耗弱亦不得減輕其刑」，最高法院亦著有28年上字第3816
    號判例可資參照。經查，有關被告之精神狀態是否達心神喪
    失或精神耗弱乙節，經本院囑託台北市立聯合醫院松德院區
    鑑定結果，認為：「被告違反保護令居住在其父親的住處，
    其行為時之精神狀態並未達精神耗弱之程度，關於酒後攻擊
    辱罵其父親，則其行為時之精神狀態可能以達心神喪失之程
    度。被告目前診斷為酒精及安非他命成癮、藥物誘發之精神
    病及反社會人格疾患，…被告於受鑑定時，自述其即使知道
    保護令未經撤銷，也會住在其父親家中，其決定乃出於現實
    生活之考量，參考被告於馬偕醫院及本院就診紀錄，無證據
    顯示被告此決定與其精神病症狀有關，故其決定居住於其父
    親住處之行為，並無意識能力或控制能力下降之狀態，未達
    精神耗弱之程度，而被告表示對攻擊其父親之行為完全沒有
    記憶，警方酒測發現其呼氣酒精濃度高達1.04MG/L，被告攻
    擊父親之行為應為嚴重酒精中毒下的行為，其事後不復記憶
    ，為酒後黑朦狀態的結果，因此被告攻擊辱罵其父親時，已
    無便是其行為違法或依其辨識而行為之能力，其涉案時之清
    神狀態可能已達心神喪失之程度，然被告早知其酒後失控攻
    擊父親之傾向，需考慮被告是否須為導致自己心神喪失而負
    責」等語，此有該院95年2 月24日鑑定報告1 件附於本院卷
    內可查。復查，被告自6 、7 年前起，即經常出現酒後失控
    攻擊他人之行為，被告自稱事後不復記憶，且剛開始於他人
    描述其酒後失控情狀時，被告自覺羞愧，但無法戒酒，久而
    久之對於他人的描述及父親的責罵也不以為意，被告曾嘗試
    戒酒，但效果不彰乙節，亦觀之上述鑑定報告即明。且被告
    曾於94年4 月19日16時許，因向乙○○索錢未果，在台北縣
    五股鄉○○路39號1 樓乙○○所經營之便利商店內，酒後持
    鐵塊毆擊乙○○，致乙○○受有左額部外傷之傷害乙節，亦
    有台灣板橋地方法院檢察署94年度偵字第6933號起訴書一件
    在卷可查。足見被告對其有酒後失控攻擊其父乙○○之傾向
    乙節已有所認識。被告明知其酒後可能攻擊被害人乙○○，
    竟仍自我放縱，大量飲酒至醉，進而攻擊、辱罵其父乙○○
    ，並將其父經營之便利商店落地玻璃砸毀，顯係藉飲酒而任
    令此類攻擊行為發生，揆諸前開判例見解所示，自不得以被
    告行為時已達心神喪失，而予減輕或免除其刑。是被告上開
    抗辯並非可採，本件事證明確，被告犯行堪予認定。
二、查被告甲○○為被害人乙○○之子，為直系血親關係，屬家
    庭暴力防治法第3 條第3 款所定之家庭成員，而通常保護令
    係依家庭暴力防治法第13條第2 項所為之裁定，是被告甲○
    ○上開行為違反保護令之禁止實施家庭暴力行為、禁止直接
    騷擾及遠離乙○○住居所至少三百公尺之命令，核其於94年
    7 月13日之後返回乙○○之住所之行為，係犯家庭暴力防治
    法第50條第4 款之違反保護令罪；同年11月16日所為，係犯
    同法第50條第1 款、第2 款之違反保護令罪。被告先後多次
    違反保護令犯行，時間緊接，且構成要件相同，顯係基於概
    括犯意而為，應依連續犯之規定論以情節較重之家庭暴力防
    治法第50條第1 款、第2 款違反保護令之一罪。又被告於93
    年間因竊盜案件，經本院以93年度簡字第2837 號 判處有期
    徒刑4 月，於93年7 月23日確定，並於94年3 月3 日縮刑期
    滿執行完畢，有台灣高等法院被告前案紀錄表一件在卷可查
    ，其於上開有期徒刑執行完畢後，5 年內再犯本件有期徒刑
    以上之罪，為累犯，應依刑法第47條之規定遞予加重其刑。
    本院審酌被告有搶奪、竊盜等前科，並有酗酒習慣，並曾於
    酒後攻擊其父即本件被害人乙○○，竟於本院核發民事保護
    令後，仍返回乙○○之住所，並前往乙○○所經營之便利商
    店辱罵、攻擊乙○○，更以砸破該店落地玻璃之方式而施加
    騷擾，害及被害人之人格尊嚴，行為至為不當等犯罪動機、
    目的、手段與犯罪所生危害，並考量被告之犯後態度等一切
    情狀，量處如主文所示之刑，並諭知易科罰金折算標準。
據上論斷，應依刑事訴訟法第299 條第1 項前段，家庭暴力防治
法第50條第1 款、第2 款，刑法第11條前段、第47條、第56條、
第41條第1 項前段，罰金罰鍰提高標準條例第2 條，判決如主文
。
本案經檢察官魏正杰到庭執行職務。
中    華    民    國    95    年    3     月    28    日
                  刑事第十五庭  審判長法  官  林海祥
                                      法  官  朱敏賢
                                      法  官  汪怡君
上列正本證明與原本無異。
如不服本判決，應於送達後十日內向本院提出上訴狀。
                                      書記官  李郁禎
中    華    民    國    95    年    3     月    29    日
附錄本案論罪科刑法條全文：
家庭暴力防治法第50條
違反法院依第十三條、第十五條所為之下列裁定者，為本法所稱
之違反保護令罪，處三年以下有期徒刑、拘役或科或併科新台幣
十萬元以下罰金︰
一  禁止實施家庭暴力行為。
二  禁止直接或間接騷擾、接觸、通話或其他連絡行為。
三  命遷出住居所。
四  遠離住居所、工作場所、學校或其他特定場所。
五  命完成加害人處遇計畫：戒癮治療、精神治療、心理輔導或
    其他治療、輔導。


司法院資訊處製作；財團法人民間司法改革基金會備份。
